【裁判字號】    96,易,1106
【裁判日期】    971128
【裁判案由】    竊盜
【裁判全文】
臺灣苗栗地方法院刑事判決              96年度易字第1106號
公  訴  人  臺灣苗栗地方法院檢察署檢察官
被      告  丁○○
上列被告因竊盜案件，經檢察官提起公訴（96年度偵緝字第266
號），本院判決如下：
    主  文
丁○○共同犯竊盜罪，累犯，處有期徒刑壹年，減為有期徒刑陸
月，如易科罰金，以新臺幣壹仟元折算壹日。
    事  實
一、丁○○意圖為自己不法之所有，自民國95年7 月間起至11月
    間止，利用其所經營之義昇工程工作室向偉邦營造股份有限
    公司（下稱偉邦公司）承包國家衛生研究院育苗中心新建工
    程之模板工程之機會，與其員工戊○○（另經本院以97年度
    苗簡字第476 號判決共同竊盜罪刑確定）共同基於竊盜之犯
    意聯絡，由丁○○指示戊○○，在苗栗縣竹南鎮○○路35號
    工地，接續：(一)以丁○○所有之木箱裝載後，再由丁○○安
    排吊車吊至工地外接應車輛之方式，竊取偉邦公司置於該工
    地之鋼筋3 次，每次重量約500 至600 公斤不等；(二)以徒手
    搬運至工地外之方式，竊取偉邦公司置於該工地之鋼筋5 次
    ，每次重量約3 至5 公斤不等。嗣於95年11月9 日該工程結
    構體即將完工時，經偉邦公司營建一部管理處協理丙○○清
    查後發現鋼筋有遭竊情事，乃報警而循線查獲上情。
二、案經丙○○訴由苗栗縣警察局竹南分局報請臺灣苗栗地方法
    院檢察署檢察官偵查起訴。
    理  由
壹、證據能力部分：
一、按被告以外之人於偵查中向檢察官所為之陳述，除顯有不可
    信之情況者外，得為證據，刑事訴訟法第159 條之1 第2 項
    定有明文。經查：本件證人即共犯戊○○於偵查中向檢察官
    所為之證述，均經具結擔保係據實陳述，且檢察官亦無違法
    取供之情事，是依上開陳述作成時之客觀條件與環境，並無
    顯有不可信之情況，自應有證據能力。
二、按被告以外之人於審判中滯留國外或所在不明而無法傳喚或
    傳喚不到者，其於檢察事務官、司法警察官或司法警察調查
    中所為之陳述，經證明具有可信之特別情況，且為證明犯罪
    事實之存否所必要者，得為證據，刑事訴訟法第159 條之3
    第3 款定有明文。經查：本件證人甲○○業經本院多次傳拘
    ，均未到庭（見本院卷(一)第143 、233 、269 、383 頁，本
    院卷(二)第50頁），是其顯已所在不明而傳喚不到；而觀之其
    於警詢中之證述，並無不能自由陳述或違法不當取證之情形
    ，且所述核與本案共犯戊○○所為之供述情節大致相符；況
    就本件案情及相關卷證判斷，為達發現實質真實目的，本院
    認為除上開證述外，已無從再就同一供述者，取得與其上開
    證述之相同證述內容，倘以其他證據代替，亦無從達到同一
    目的。是證人甲○○於警詢中所為之證述，應具有可信之特
    別情況，且為證明犯罪事實之存否所必要，而有證據能力。
三、按被告以外之人於審判外之陳述，雖不符第159 條之1 至第
    159 條之4 之規定，而經當事人於審判程序同意作為證據，
    法院審酌該言詞陳述或書面陳述作成時之情況，認為適當者
    ，亦得為證據；當事人、代理人或辯護人於法院調查證據時
    ，知有第159 條第1 項不得為證據之情形，而未於言詞辯論
    終結前聲明異議者，視為有前項之同意，刑事訴訟法第159
    條之5 定有明文。經查：本件除被告及辯護人已明示同意有
    證據能力之各項證據外（見本院卷(一)第41頁），其餘卷附之
    偉邦公司工程承攬合約書、鋼筋保管流程表及檢查表、偉邦
    公司所出具之鋼筋進料報表及相關文件等證據，本院於審理
    中均一一踐行「告以要旨」程序，而被告在知悉上開證據係
    審判外書面陳述之情形下，對於各該審判外之書面陳述，均
    僅就其真實與否表示意見，並未於言詞辯論終結前就證據能
    力聲明異議（見本院卷(二)第88頁）；而本院審酌該等陳述作
    成時之情況，認為其證據之取得過程並無瑕疵，且與待證事
    實具有關連性，證明力非明顯過低，而具適當性，是自亦具
    有證據能力。
貳、實體部分：
一、被告之辯解：
    訊之被告固承認有於上開時、地指示戊○○將鋼筋整理至木
    箱內之事實，惟矢口否認有何竊盜之犯行，辯稱：伊指示戊○○整理鋼筋至木箱的行為，有經過偉邦公司經理崇陽的
    同意，但戊○○整理至木箱後吊到哪裡，伊並不知情，至於
    伊指示戊○○徒手搬運的東西乃係螺桿，並非鋼筋云云。
二、認定事實：
  (一)認定犯罪事實所憑之證據及認定之理由：
  1.上開事實，業據證人即本案共犯戊○○於偵查中明確證稱：
    伊將鋼筋集中在箱子裡是丁○○交代的，丁○○有叫吊車吊
    走，但伊不知道吊去哪裏，丁○○會用一台白色的發財車把
    它載走等語（見96年度偵緝字第244 號卷第18至21頁，另附
    於本院卷(一)第50至53頁）；伊老闆丁○○叫伊去搬鋼筋，95
    年7-8 月開始搬，伊有時搬到箱子再用吊車吊出去外面的白
    色貨車，有時搬到丁○○的轎車上，伊知道那些東西不能運
    出去等語（見96年度偵緝字第244 號卷第25至28頁，另附於
    本院卷(一)第57至60頁）；及於本院中明確證稱：伊搬鋼筋的
    時候是從95年的7 月起到11月初，從製程棟的2 樓開始用木
    箱裝置鋼筋，共3 次，伊確定有吊車來吊，是使用吊板模的
    吊車，而伊徒手搬運出去的鐵條是生鏽的，因為鋼筋有時候
    要切掉，切掉的就是會丟的亂七八糟，這些鋼筋下腳料是丁○○說是丁○○說可以拿，伊才拿的，伊有撿鋼筋下腳料拿
    出工地圍牆外是事實等語（見本院卷(一)278 、279 、303 至
    305 、308 、312 至317 、327 、328 、331 頁）；伊將鋼
    筋裝至木箱是丁○○指示的，伊有看到吊車吊下去，並用一
    台白色的發財車載走，約3 次，1 個木箱大約可裝500 至60
    0 公斤，而伊徒手搬運的東西，也是丁○○指示伊搬出去的
    ，有時是搬鋼筋，有時是搬螺桿，伊都混雜在一塊搬，像74
    頁（指偵卷第74頁上方照片）這種扛在肩上的約5 、6 次之
    多，1 次約搬3 至5 公斤，伊都將之搬到JY-2645 的紅色自
    小客車裡等語綦詳（見本院卷(二)第72至78頁）；核與證人甲○○於警詢中證稱：伊於95年7 月份看到板模工人1 個人用
    徒手搬走，95年8 月份是看到2 個人將鋼筋放置在板模承包
    商丁○○之木箱內，然後用吊車到到車上載走等語（見96年
    度偵字第63號卷，下稱偵卷，第28至29頁背面）；及證人乙○○於本院中證稱：伊曾看到戊○○這樣搬東西出去（指偵
    卷第74頁、75頁上方照片所示搬運方式），戊○○有搬出圍
    牆外面去放等語（見本院卷(一)第347 至350 頁），所述情節
    大致相符，並有卷附之偉邦公司工程承攬合約書、鋼筋保管
    流程表及檢查表、車號查詢汽車車籍表、照片9 張（見偵卷
    第35、73至75頁）等可資佐證。
  2.據此，足證被告確有於95年的7 月起到11月初間，指示戊○○將偉邦公司之鋼筋裝至其所有之木箱中後，再由被告安排
    吊車吊至工地外之接應車輛，約3 次，每次重量約500 至60
    0 公斤不等；並另指示戊○○以徒手搬運偉邦公司置於該工
    地之鋼筋至工地外，約5 次，每次重量約3 至5 公斤不等之
    事實，至為灼然。
  (二)對於被告之辯解不採納之理由：
    被告固以前詞置辯，惟查：
  1.被告指示戊○○將鋼筋裝入木箱之行為，並未經崇陽同意
    ，甚且崇陽亦無權限可資同意：
    證人即偉邦公司斯時派駐工地負責人崇陽於本院中迭證稱
    ：箱子裡面都是鋼筋（指偵卷第35頁之照片），模板工人做
    清潔動作時候，鋼筋不是他們的東西，絕對不能碰它，更不
    能打包裝箱，伊曾明確的告知過被告，勿動鋼筋，且要被告
    交待被告之工人工地的東西不能動，如果動的話就是偷竊等
    語（見本院卷(一)第197 、198 頁）；伊當初是有交待被告整
    理鋼筋成堆，因為整個樓板面要清潔，但伊沒有叫被告裝箱
    ，也沒有同意被告將鋼筋運出工地外，只能整理成一堆而已
    ，即使是廢料也只有甲○○依照合約的精神才可以運出去，
    其他人沒有權利，偉邦公司或甲○○也沒有人授權被告可以
    把鋼筋外運等語（見本院卷(二)第81至83頁）；再觀之卷附偉
    邦公司工程承攬合約書、鋼筋保管流程表及檢查表等內容，
    即可得知：本件工程之鋼筋於工程正式驗收前，依約均應由
    順華工程有限公司（下稱順華公司，負責人：甲○○）負責
    維護及保管，且偉邦公司並製有鋼筋保管流程表及檢查表加
    以控管鋼筋等情（見本院卷(一)第365 至373 頁）；足見被告
    上開指示戊○○將鋼筋裝入木箱之行為，不僅未經崇陽之
    同意，甚且依照上開合約書內容所示（見本院卷(一)第366 頁
    ，九、工程監督管理：第6 點），偉邦公司之工地負責人
    崇陽就本件鋼筋之維護及保管部分，亦無若何權限可代順華
    公司而為同意，殊屬明確。是被告此部分所辯，即不足採。
  2.戊○○徒手扛於肩上搬運之物，乃係「鋼筋」，而非螺桿：
    證人即告訴人丙○○於本院中明確證稱：（問：提示偵卷74
    頁，照片上黃帽子工人所扛的重量有多重？）這是鋼筋，重
    量沒有多少，約4 、5 公斤而已等語（見本院卷(二)第28頁）
    ；證人崇陽亦於本院中明確證稱：戊○○肩膀上的東西（
    指偵卷第74頁上方所示照片）是鋼筋，而且是可以用的鋼筋
    等語（見本院卷(一)第194 至196 頁）；況證人即共犯戊○○
    亦自承：「（問：（提示上開卷宗）74頁中戴黃色頭盔帽子
    的人是你嗎？）是。」、「（問：你在搬什麼東西？）有時
    是因為有鋼筋也有螺桿之類的，因為都混雜在一塊。」、「
    因為有時候我是工人，丁○○交待有時候要搬忙搬一些他的
    材料，有時可能是搬鋼筋，但是我們都把它混在一塊了，我
    也沒有記很清楚。」等語（見本院卷(二)第73、74、78頁）；
    足見戊○○確曾依被告之指示徒手搬運「鋼筋」，且卷附照
    片中戊○○徒手扛於肩上搬運之物（見偵卷第74頁），經證
    人丙○○、崇陽等具有工程實務經驗之人，以其等之實際
    經驗為基礎所為之判斷，亦均認其屬「鋼筋」無訛。是被告
    此部分所辯，顯係空言卸責之詞，並不足採。
  (三)綜上所述，本件事證明確，被告犯行堪以認定，應予依法論
    科。
三、論罪科刑：
  (一)罪名：
    核被告所為，係犯刑法第320條第1項之竊盜罪。
  (二)共犯：
    被告與戊○○間，有犯意聯絡及行為分擔，應論以共同正犯
    。
  (三)罪數：
    被告指示戊○○先後在上開工地竊取偉邦公司所有之鋼筋，
    係於密切接近之時間及同地實施，侵害同一之法益，各行為
    之獨立性極為薄弱，依一般社會健全觀念，在時間差距上，
    難以強行分開，在刑法評價上，應視為數個舉動之接續施行
    ，合為包括之一行為予以評價，認屬接續犯，較為合理。
  (四)累犯加重其刑：
    被告前曾因妨害風化案件，經臺灣新竹地方法院判處有期徒
    刑1 年4 月確定，嗣於91年9 月16日縮刑期滿執行完畢之事
    實，有臺灣高等法院被告前案紀錄表在卷可憑，其於5 年以
    內故意再犯本件有期徒刑以上之罪，為累犯，應依刑法第47
    條第1 項規定加重其刑。
  (五)量刑：
    爰審酌被告為圖一己私利，竟利用其向偉邦公司承包之模板
    工程之機會，企圖魚目混珠，乘機竊取偉邦公司之鋼筋，動
    機實有可議，再參以被告乃係立於主導者之地位，以指示戊○○裝載及徒手搬運鋼筋之手段，竊取偉邦公司為數不少之
    鋼筋，及其犯罪後猶設詞飾卸，未見悔意，並虛耗有限之司
    法資源等一切情狀，量處如主文所示之刑，以示儆懲。
  (六)減刑：
    本件被告犯罪時間係在民國96年4 月24日之前，合於中華民
    國九十六年罪犯減刑條例之規定，應依該條例第2 條第1 項
    第3 款、第7 條、第9 條規定，減其宣告刑二分之一，並諭
    知易科罰金之折算標準。
四、不另為無罪之諭知部分：
  (一)公訴意旨略以：被告於上開事實所載之時地，與戊○○共同
    竊取偉邦公司之鋼筋，總計數量約400噸云云。
  (二)惟查：
  1.關於檢察官所舉卷附戊○○徒手搬運米粉袋之照片部分（見
    偵卷第75頁上方照片），質之證人即共犯戊○○於本院中迭
    證稱：「（問：請看偵卷照片75頁，剛剛你有回答律師說短
    的，比較小的，用水泥袋裝著？）對。」、「（問：這個水
    泥袋是像照片中的水泥袋嗎？）不是，這是米粉袋。」「（
    問：所以你是用水泥袋裝？）對。」、「（問：是白色的嗎
    ？）不是，水泥袋是灰色的、土黃色的那種。」、「（問：
    你剛剛說這照片中，水泥袋裡面所裝的是什麼？）那個應該
    是材料。」、「（問：什麼樣的材料？）就是丁○○的，有
    些是丁○○老闆裡面做板模材料很多種，有螺絲、有頁片、
    還有螺桿，然後很多啦！」、「（問：（提示上開卷宗）第
    75頁的這個人是你嗎？）是。」、「（問：你那時候在搬什
    麼東西？）裡面那個我也忘記了，因為丁○○的材料有很多
    ，包括有葉片、蝴蝶片、螺絲還有螺桿之類的很多等語（見
    本院卷(一)第315 、316 、323 頁，本院卷(二)第75頁）；況若
    單純以肉眼觀之，亦無法確切判斷該米粉袋內究係裝載何物
    ；由此足徵該米粉袋內所裝載之物，並非必然係偉邦公司之
    「鋼筋」甚明，故實無法完全排除該米粉袋之內容物乃係裝
    載螺桿等材料之可能。
  2.另檢察官固舉證人丙○○之證述，及卷附偉邦公司所出具之
    鋼筋進料報表及相關文件，以證明偉邦公司確有失竊400 噸
    鋼筋之事實（見本院卷(一)第64至114 、148 至181 、361 至
    364 頁）；惟縱令偉邦公司確有購入約2,800 噸鋼筋，且實
    際使用量僅約2,400 噸鋼筋等情屬實，然此至多僅能證明偉
    邦公司於上開工程進行中確有「短少」約400 噸鋼筋之事實
    ，尚難遽謂該400 噸鋼筋均係「失竊」，更非僅以此即可遽
    論該400 噸鋼筋「全部」均為被告所竊取，應無疑義。
  (三)據此，除上開本院已認定被告確有竊取之鋼筋數量外，檢察
    官起訴之其餘部分，依「罪證有疑，利於被告」之證據法則
    ，自應為有利於被告之認定，而認不能證明被告此部分之犯
    罪；惟此部分因與上開論罪部分有接續犯之實質上一罪關係
    ，爰不另為無罪之諭知，附此敘明。
五、應適用之法律：
    據上論斷，應依刑事訴訟法第299 條第1 項前段，刑法第28
    條、第320 條第1 項、第47條第1 項、第41條第1 項前段，
    刑法施行法第1 條之1 第1 項、第2 項前段，中華民國九十
    六年罪犯減刑條例第2 條第1 項第3 款、第7 條、第9 條，
    判決如主文。
本案經檢察官黃智炫到庭執行職務。
中    華    民    國    97    年    11    月    28    日
                  刑事第二庭    審判長法  官  楊  清  益
                                      法  官  林  靜  雯
                                      法  官  林  大  為
以上正本證明與原本無異。
如不服本判決應於收受判決後10日內向本院提出上訴書狀，並應
應敘述具體理由。其未敘述上訴理由者，應於上訴期間屆滿後20
日內向本院補提理由書 (均須按他造當事人之人數附繕本)「 切
勿逕送上級法院」。告訴人或被害人如對本判決不服者，應具備
理由請求檢察官上訴，其上訴期間之計算係以檢察官收受判決正
本之日期為準。
                                      書記官  蘇  文  熙
中    華    民    國    97    年    12    月    2     日
附錄論罪科刑之法條全文：
中華民國刑法第320條
意圖為自己或第三人不法之所有，而竊取他人之動產者，為竊盜
罪，處5 年以下有期徒刑、拘役或5 百元以下罰金。
意圖為自己或第三人不法之利益，而竊佔他人之不動產者，依前
項之規定處斷。
前二項之未遂犯罰之。


司法院資訊處製作；財團法人民間司法改革基金會備份。
